最高法院刑事判決
111年度台上字第4966號
上  訴  人  甘能斌                    


上列上訴人因加重詐欺案件，不服臺灣高等法院臺中分院中華民
國111年7月28日第二審判決（111年度上訴字第1186號，起訴案
號：臺灣臺中地方檢察署108年度偵字第11266號），提起上訴，
本院判決如下：
    主  文
上訴駁回。
    理  由 
一、按刑事訴訟法第377 條規定，上訴於第三審法院，非以判決
    違背法令為理由，不得為之。是提起第三審上訴，應以原判
    決違背法令為理由，係屬法定要件。如果上訴理由書狀並未
    依據卷內訴訟資料，具體指摘原判決不適用何種法則或如何
    適用不當，或所指摘原判決違法情事，顯與法律規定得為第
    三審上訴理由之違法情形，不相適合時，均應認其上訴為違
    背法律上之程式，予以駁回。  
二、本件原判決綜合相關證據資料，本於事實審法院採證認事之
    職權，認定上訴人甘能斌有如其犯罪事實欄一（包括原判決
    附表〈下稱附表〉一編號1 ）所載之加重詐欺等犯行，因而維
    持第一審關於依想像競合犯規定，從一重論處上訴人犯刑法
    第339 條之4 第1 項第3 款之加重詐欺取財罪刑（想像競合
    犯刑法第216條、第210條之行使偽造私文書罪），並諭知相
    關沒收部分之判決，而駁回上訴人在第二審關於此部分之上
    訴，已詳為敘明其所憑之證據及認定之理由。核其所為論斷
    說明，都有卷內證據資料可資覆按，從形式上觀察，並無足
    以影響其判決結果之違法情形存在。
三、上訴意旨略以：
  ㈠上訴人刊登報紙廣告於嘉義地區7天，刊登位置、範圍甚小，
    不如網際網路傳媒方式，尚無造成廣大民眾受騙之危險，不
    符對不特定多數之公眾散布詐欺訊息之要件，應僅成立普通
    詐欺罪。原判決論以加重詐欺罪，有適用法則不當之違法。
  ㈡上訴人自始坦承犯行，並與告訴人蔡勳盛達成和解，賠償金
    額高於受害金額，犯後態度良好，應符合刑法第59條酌量減
    輕其刑之規定。原判決未據以酌減其刑，亦未從輕量刑，有
    適用法則不當之違誤。
四、惟查：
  ㈠證據的取捨、證據的證明力及事實的認定，都屬事實審法院
    自由裁量、判斷之職權；如其此項裁量、判斷，並不違反客
    觀存在的經驗法則或論理法則，即無違法可指，觀諸刑事訴
    訟法第155條第1項規定甚明。且既已於判決內論敘其何以作
    此判斷的心證理由者，即不得單憑主觀，任意指摘其為違誤
    ，而據為提起第三審上訴的合法理由。
　　刑法第339條之4第1項第3款以廣播電視、電子通訊、網際網
　　路或其他媒體等傳播工具，對公眾散布而犯詐欺取財罪，其
　　立法理由略以：考量現今以電信、網路等傳播方式，同時或
　　長期對社會不特定多數之公眾發送訊息施以詐術，往往造成
　　廣大民眾受騙，此一不特定、多數性詐欺行為類型，其侵害
　　社會程度及影響層面均較普通詐欺行為嚴重，有加重處罰之
　　必要，爰定為第3 款之加重處罰事由。申言之，係因以廣播
　　電視、電子通訊、網際網路或其他媒體等傳播工具，對公眾
　　散布而犯之，將導致不特定人或多數人於閱聽見聞後，有受
　　詐騙之虞，可能造成之侵害社會程度及影響層面均較鉅，爰
　　增訂上開加重處罰之詐欺類型犯罪。故倘行為人有以上開傳
　　播工具，對於不特定人或「多數人」散布不實訊息，以招徠
　　民眾，進而遂行詐欺行為，即已具備該款加重詐欺罪之構成
　　要件。
　　原判決說明：上訴人與同案被告張晁銓(業經臺灣臺中地方
    法院判決確定)係透過報紙刊登不實廣告，以向告訴人施行
    詐術，而報紙得以對社會不特定多數之公眾發送訊息，具有
    對公眾散布之性質無訛，從刑法第339條之4第1項第3款之立
    法理由或文義解釋均未排除報紙等平面媒體之該當性等旨。
    核其所為論述，並無違經驗法則、論理法則，自不得任意指
    為違法。此部分上訴意旨，係對於原判決已詳加論斷說明之
    事項，任憑己意，再事爭執，並非合法之上訴第三審理由。
  ㈡刑法第59條規定犯罪情狀顯可憫恕，認科最低度刑仍嫌過重
    者，得酌量減輕其刑，為法院得依職權裁量之事項，然並非
    漫無限制，必須犯罪另有特殊之原因與環境，在客觀上足以
    引起一般同情，認為即予宣告法定最低度刑，猶嫌過重者，
    始有其適用；是為此項裁量減輕時，必須就被告全部犯罪情
    狀予以審酌在客觀上是否有足以引起社會上一般人之同情而
    可憫恕之情形。
　　原判決已說明：上訴人係對不特定民眾行騙，致使告訴人因
    而受騙自嘉義北上臺中交付財物，其犯行所造成之危害與加
    重詐欺取財罪之法定最低本刑相較，實難認有情堪憫恕之處
    ，自無刑法第59條酌減其刑規定之適用。此屬原審裁量權行
    使之事項，不得任意指為違法。此部分上訴意旨泛言指摘原
    判決違法一節，洵非適法之第三審上訴理由。
  ㈢刑之量定，屬事實審法院得依職權裁量之事項，苟已以行為
    人之責任為基礎，審酌刑法第57條所列各款事項，並未逾越
    法定範圍或未濫用其職權，即不容任意指為違法。
　　原判決已審酌告訴人所受財物損失、上訴人之素行、與告訴
    人達成和解等刑法第57條各款所列情形而為量刑，尚無逾越
    法律所規定之範圍，或明顯違反比例原則及罪刑相當原則之
    情事。此部分上訴意旨猶泛言指摘：原判決量刑過重違法云
    云，依上述說明，並非上訴第三審之合法理由。　
五、綜上所述，本件上訴意旨，或置原判決已明白論斷的事項於
    不顧，就屬原審採證認事、量刑裁量職權的適法行使，任憑
    己意，異持評價，妄指違法，且猶執陳詞為單純的事實爭議
    ，均不能認為適法的第三審上訴理由。應認其上訴為不合法
    律上之程式，予以駁回。
    至原判決關於上訴人另犯共同詐欺取財未遂罪（即原判決犯
    罪事實欄二所示犯行）部分，依刑事訴訟法第376條第1項第
    1款、第4款規定，係不得上訴第三審法院之罪之案件，上訴
    人就此部分提起之上訴，業經原審於民國111年9月7日以111
    年度上訴字第1186號裁定駁回上訴，不在本院審理範圍，附
    此敘明。
據上論結，應依刑事訴訟法第395條前段，判決如主文。
中　　華　　民　　國　　111 　年　　11　　月　　3 　　日
                  刑事第五庭審判長法  官  李  錦  樑
                                  法  官  周  政  達
                                  法  官  錢  建  榮
                                  法  官  林  婷  立
                                  法  官  蘇  素  娥
本件正本證明與原本無異
                                  書記官
中　　華　　民　　國　　111 　年　　11　　月　　8 　　日